【裁判字號】    97,訴,3051
【裁判日期】    980224
【裁判案由】    搶奪等
【裁判全文】
臺灣彰化地方法院刑事判決              97年度訴字第3051號
公  訴  人  臺灣彰化地方法院檢察署檢察官
被      告  丁○○
上列被告因搶奪等案件，經檢察官提起公訴（97年度偵字第9295
號），本院合議庭裁定改由受命法官獨任以簡式審判程序審理，
判決如下：
    主  文
丁○○所犯如附表所示之罪，均累犯，各處如附表所示之刑；
應執行有期徒刑壹年拾月，扣案之鑰匙支，均沒收。
    犯罪事實
一、丁○○前因違反肅清煙毒條例及麻醉藥品管理條例案件，經
    本院於民國83年6 月24日，以83年度訴字第917 號各判處有
    期徒刑3 年2 月、4 月，應執有期徒刑3 年3 月確定；又因
    違反肅清煙毒條例案件，復經本院於83年9 月29日，以83年
    度訴字第1545號判處有期徒刑3 年4 月確定，與上開案件接
    續執行，於86年1 月25日縮短刑期假釋，嗣經撤銷假釋，應
    執行殘刑有期徒刑4 年1 月；再因搶奪案件，經臺灣高等法
    院臺中分院於90年1 月3 日，以89年度上訴字第1677號判處
    有期徒刑4 年確定，並與前揭殘刑接續執行，於95年12月19
    日縮短刑期假釋，迄96年10月12日縮刑假釋期滿，視為已執
    行完畢論。詎其猶不知悛悔改過，竟分別基於意圖為自己不
    法所有之犯意，於如附表所示之時間、地點，以如附表所示
    之方式，竊取、搶奪如附表所示被害人之財物。
二、案經彰化縣警察局彰化分局報請臺灣彰化地方法院檢察署檢
    察官偵查起訴。
    理  由
一、按除被告所犯為死刑、無期徒刑、最輕本刑為3 年以上有期
    徒刑之罪或高等法院管轄第一審案件者外，於刑事訴訟法第
    273 條第1 項程序進行中，被告先就被訴事實為有罪之陳述
    時，審判長得告知被告簡式審判程序之旨，並聽取當事人、
    代理人、辯護人及輔佐人之意見後，裁定進行簡式審判程序
    ；除簡式審判程序、簡易程序及第376 條第1 款、第2 款所
    列之罪之案件外，第一審應行合議審判，刑事訴訟法第273
    條之1 第1 項、第284 條之1 分別定有明文。本件被告丁○
    ○所犯係死刑、無期徒刑、最輕本刑為3 年以上有期徒刑或
    高等法院管轄第一審案件以外之罪，並於本院行準備程序時
    就被訴事實為有罪之陳述，本院合議庭依前揭規定，經評議
    結果，裁定改由受命法官獨任行簡式審判程序，先予敘明。
二、上開犯罪事實，迭據被告於警詢、偵查中及本院審理時坦承
    不諱，核與證人甲○○、乙○○及丙○○於警詢時之證述均
    相符，並有扣案之鑰匙3 支可證；此外，復有彰化縣警察局
    車輛尋獲電腦輸入單、診斷證明書、彰化縣警察局彰化分局
    搜索、扣押筆錄、扣押物品目錄表、路徑圖、路口監視器翻
    拍照片、現場指認照片及車籍查詢－基本資料詳細畫面可資
    佐證，足認被告之自白應與事實相符。從而，本件事證明確
    ，被告上開犯行洵堪認定。
三、按刑法第325 條第1 項所稱之「搶奪」，係指乘人不備或不
    及抗拒而公然攫取他人支配範圍以內之物，移轉於自己實力
    支配下之行為而言。例如於公共場所，公然奪取他人頸上項
    鍊，或趁婦女不備之際，自身後攫取其皮包等皆屬之。惟搶
    奪行為雖係施用不法腕力，自財物所持人支配範圍內移轉於
    自己之所持，然並不以直接對被害人之身體施加不法腕力，
    或與被害人互相拉扯為必要。茍其出手攫奪財物之情形已達
    共見共聞或不畏見聞之狀況，而不掩形聲，急遽攫取者，仍
    不失為搶奪（最高法院91年度臺上字第6753號判決意旨參照
    ）。核被告就附表編號一所為，係犯刑法第320 條第1 項之
    普通竊盜罪；就附表編號二所為，係犯刑法第325 條第3 項
    、第1 項之搶奪未遂罪；就附表編號三所為，係犯刑法第32
    5 條第1 項之搶奪罪。所犯上開各罪，犯意各別，行為互殊
    ，應予分論併罰。又被告前因違反肅清煙毒條例及麻醉藥品
    管理條例案件，經本院於83年6 月24日，以83年度訴字第91
    7 號各判處有期徒刑3 年2 月、4 月，應執有期徒刑3 年3
    月確定；又因違反肅清煙毒條例案件，復經本院於83年9 月
    29日，以83年度訴字第1545號判處有期徒刑3 年4 月確定，
    與上開案件接續執行，於86年1 月25日縮短刑期假釋，嗣經
    撤銷假釋，應執行殘刑有期徒刑4 年1 月；再因搶奪案件，
    經臺灣高等法院臺中分院於90年1 月3 日，以89年度上訴字
    第1677號判處有期徒刑4 年確定，並與前揭殘刑接續執行，
    於95年12月19日縮短刑期假釋，迄96年10月12日縮刑假釋期
    滿，視為已執行完畢論等情，有臺灣高等法院被告前案紀錄
    表、臺灣彰化地方法院檢察署刑案資料查註紀錄表附卷可稽
    ，其於徒刑之執行完畢後，5 年內故意再犯本案有期徒刑以
    上之各罪，各為累犯，均應依刑法第47條第1 項之規定，加
    重其刑。附表編號二所示之犯行，被告雖已著手於搶奪行為
    之實行，惟尚未將被害人之財物置於自己實力支配之下，其
    犯罪尚屬未遂，爰依刑法第25條第2 項後段之規定，按既遂
    犯之刑度減輕其刑。再按，刑法第62條所謂「發覺」，固非
    以有偵查犯罪職權之機關或人員確知其人犯罪無誤為必要，
    而於對其發生嫌疑時，即得謂為已發覺；但此項對犯人之嫌
    疑，仍須有確切之根據得為合理之可疑者，始足當之，若單
    純主觀上之懷疑，要不得謂已發生嫌疑（最高法院72年度臺
    上字第641 號判例意旨參照），被告所為如附表編號二所示
    之犯行，被害人乙○○並未報案，係被告主動坦承犯行後，
    經警調閱相關地點之路口監視器畫面，逐一過濾後，始通知
    被害人乙○○到案說明，有警詢筆錄及職務報告附卷可證（
    見警卷第24頁、本院卷第86頁），堪認上開犯行，被告確係
    於有偵查犯罪職權之公務員未發覺前自首而接受裁判，爰依
    刑法第62條前段規定，遞減輕其刑，並依刑法第71條第1 項
    之規定，先加後減之。爰審酌被告正值青壯年，不思以正當
    途徑掙取金錢，圖以不勞而獲之方式獲取財物，犯罪動機及
    目的均非良善，且於本院審理中一度逃匿，有通緝書可按；
    復斟酌被告前曾因加重搶奪案件，經法院判處有期徒刑4 年
    ，有前揭前案紀錄表在卷為憑，竟再犯本件搶奪犯行，並因
    此致被害人受有傷害，顯見上開刑罰實難收警惕之效，本應
    予以嚴懲，惟斟酌被告犯後尚知坦承犯行，態度良好，及其
    所獲財物部分已由被害人尋回等一切情狀，爰參酌檢察官之
    具體求刑，分別量處如主文所示之刑，並定其應執行之刑。
    末按，扣案之鑰匙3 支，為被告所有供竊取如附表編號一所
    示車輛之用，業據被告供陳在卷，爰依刑法第38條第1 項第
    2 款之規定，予以宣告沒收。
據上論斷，應依刑事訴訟法第273 條之1 第1 項、第299 條第1
項前段，刑法第320 條第1 項、第325 條第1 項、第3 項、第25
條第2 項、第47條第1 項、第62條前段、第51條第5 款、第38條
第1 項第2 款，刑法施行法第1 條之1 ，判決如主文。
中    華    民    國    98    年    2     月    24    日
                  刑事第一庭    法  官  戰諭威
以上正本證明與原本無異。
如不服本判決應於收受判決後10日內向本院提出上訴書狀，並
應敘述具體理由。其未敘述上訴理由者，應於上訴期間屆滿後
20日內向本院補提理由書(均須按他造當事人之人數附繕本)
「切勿逕送上級法院」。
告訴人或被害人對於判決如有不服具備理由請求檢察官上訴者，
其上訴期間之計算係以檢察官收受判決正本之日期為準。
中    華    民    國    98    年    2     月    24    日
                                書記官  陳佳宏
附錄本案論罪科刑法條：
中華民國刑法第320條：
意圖為自己或第三人不法之所有，而竊取他人之動產者，為竊盜
罪，處5 年以下有期徒刑、拘役或5 百元以下罰金。
意圖為自己或第三人不法之利益，而竊佔他人之不動產者，依前
項之規定處斷。
前二項之未遂犯罰之。
中華民國刑法第325條：
意圖為自己或第三人不法之所有，而搶奪他人之動產者，處6 月
以上5 年以下有期徒刑。
因而致人於死者，處無期徒刑或7 年以上有期徒刑，致重傷者，
處3 年以上10年以下有期徒刑。
第1 項之未遂犯罰之。
 附表：
┌──┬───┬────┬────┬────────────┬──────┐
│編號│被害人│犯罪時間│犯罪地點│犯罪方法                │  主   文   │
├──┼───┼────┼────┼────────────┼──────┤
│一  │甲○○│97年10月│彰化縣彰│被告以自備之鑰匙，竊取被│丁○○犯竊盜│
│    │      │2 日晚上│化市光復│害人所有車牌號碼IDI－760│罪，累犯，處│
│    │      │9 時許  │路203 巷│號重型機車，擬以該竊得之│有期徒刑伍月│
│    │      │        │7 號前  │機車作為日後行搶之工具。│，扣案之鑰匙│
│    │      │        │        │嗣被告為編號三之犯行後，│支，均沒收│
│    │      │        │        │於同日晚上9 時許，將上開│。          │
│    │      │        │        │機車棄置於彰化縣彰化市忠│            │
│    │      │        │        │義街138 號旁。          │            │
├──┼───┼────┼────┼────────────┼──────┤
│二  │乙○○│97年10月│彰化縣彰│被告騎乘上開竊得之機車，│丁○○犯搶奪│
│    │      │3 日下午│化市建國│見被害人騎乘車牌號碼MB7 │未遂罪，累犯│
│    │      │3 時10分│東路泰和│－023 號重型機車，將皮包│，處有期徒刑│
│    │      │許      │國小停車│置於機車踏板上，遂尾隨被│捌月。      │
│    │      │        │場入口處│害人至左列地點，自右後方│            │
│    │      │        │        │乘其不及防備，以徒手搶奪│            │
│    │      │        │        │前揭皮包，嗣因該皮包掛勾│            │
│    │      │        │        │於踏板上方之環扣，而未能│            │
│    │      │        │        │得逞；被害人並於拉扯中倒│            │
│    │      │        │        │地，因而受有左肘、左膝、│            │
│    │      │        │        │左踝多處挫傷合併瘀腫等傷│            │
│    │      │        │        │害（傷害部分，未據告訴及│            │
│    │      │        │        │起訴）。此部分之犯行，係│            │
│    │      │        │        │被告為警察查獲後，於未被│            │
│    │      │        │        │有偵查犯罪職權之機關或公│            │
│    │      │        │        │務員發覺本件之犯行前，即│            │
│    │      │        │        │主動向詢問之員警供承有上│            │
│    │      │        │        │開搶奪未遂之犯行，自首而│            │
│    │      │        │        │接受裁判。              │            │
├──┼───┼────┼────┼────────────┼──────┤
│三  │丙○○│97年10月│彰化縣彰│被告騎乘上開竊得之機車，│丁○○犯搶奪│
│    │      │4 日晚上│化市泰安│見被害人騎乘車牌號碼MP8 │罪，累犯，處│
│    │      │7 時50分│二街與彰│－211 號重型機車，將皮包│有期徒刑壹年│
│    │      │許      │泰一街路│置於機車踏板上，遂尾隨至│。          │
│    │      │        │口      │左列地點，自左後方乘其不│            │
│    │      │        │        │及防備，以徒手搶奪前揭皮│            │
│    │      │        │        │包得逞，得手後立即騎乘機│            │
│    │      │        │        │車逃逸，並將皮包內之新臺│            │
│    │      │        │        │幣16,000元現金取出花用殆│            │
│    │      │        │        │盡，皮包及皮包內其餘物品│            │
│    │      │        │        │則棄置於中山高速公路南下│            │
│    │      │        │        │196.3 公里旁產業道路草叢│            │
│    │      │        │        │內。嗣因員警調閱路口監視│            │
│    │      │        │        │錄影畫面，始循線查悉上情│            │
│    │      │        │        │，並扣得被告所有為編號一│            │
│    │      │        │        │犯行所用之鑰匙3 支。    │            │
└──┴───┴────┴────┴────────────┴──────┘


司法院資訊處製作；財團法人民間司法改革基金會備份。
